【裁判字號】    99,訴,847
【裁判日期】    991223
【裁判案由】    違反槍砲彈藥刀械管制條例
【裁判全文】
臺灣高雄地方法院刑事判決               99年度訴字第847號
公  訴  人  臺灣高雄地方法院檢察署檢察官
被      告  林世良
選任辯護人  王建元律師
上列被告因違反槍砲彈藥刀械管制條例案件，經檢察官提起公訴
（98年度偵字第36270號），本院判決如下：
    主  文
林世良無罪。
    理  由
一、公訴意旨略以：被告林世良於不詳之日期、地點取得具有殺
    傷力之改造仿BERETTA 廠半自動手槍1 支（槍枝管制編號
    0000000000號）及具有殺傷力之制式子彈2 顆後，自取得之
    日起未經許可持有之，並將前開槍、彈藏放在其所營位於高
    雄縣仁武鄉○○路○ 段51號旁隔壁鐵皮屋「築園茶行」後方
    陽台廢棄飲水機內。嗣於民國98年11月30日21時15分許，為
    警持搜索票至上開處所執行搜索時，當場起出前開具有殺傷
    力之改造手槍1 支（含彈匣1 個）及具有殺傷力之制式子彈
    2 顆扣案。因認被告涉犯槍砲彈藥刀械管制條例第8 條第4
    項之未經許可，持有具有殺傷力改造手槍及同條例第12條第
    4 項之未經許可，持有具殺傷力子彈罪嫌等語。
二、按犯罪事實應依證據認定之，無證據不得認定犯罪事實；不
    能證明被告犯罪或其行為不罰者，應諭知無罪之判決，刑事
    訴訟法第154 條第2 項、第301 條第1 項分別定有明文。次
    按認定不利於被告之事實，須依積極證據，苟積極證據不足
    為不利於被告事實之認定時，即應為有利於被告之認定，更
    不必有何有利之證據；又事實之認定，應憑證據，如未能發
    現相當證據，或證據不足以證明，自不能以推測或擬制之方
    法，以為裁判之基礎；另認定犯罪事實所憑之證據，雖不以
    直接證據為限，間接證據亦包括在內，然而無論直接或間接
    證據，其為訴訟上之證明，須於通常一般之人均不致有所懷
    疑，而得確信其為真實之程度者，始得據為有罪之認定。（
    最高法院30年上字第816 號、40年台上字第86號、76年台上
    字第4986號判例意旨可資參照）。再按刑事訴訟法第161 條
    第1 項亦規定，檢察官就被告犯罪事實，應負舉證責任，並
    指出證明之方法，是檢察官對於起訴之犯罪事實，應負提出
    證據及說服之實質舉證責任，倘其所提出之證據，不足為被
    告有罪之積極證明，或其指出證明之方法，無從說服法院以
    形成被告有罪之心證，基於無罪推定之原則，自應為被告無
    罪判決之諭知（最高法院92年台上字第128 號判例意旨參照
    ）。
三、公訴人認被告涉犯上開非法持有前開改造手槍（含彈匣1 個
    ）及子彈之犯行，無非係以：(一)證人即查獲員警黃啟瑞於偵
    查中之證述；(二)證人即檢舉人A1於警、偵訊之證述；(三)高雄
    市政府警察局槍枝初步檢視報告表、內政部警政署刑事警察
    局98年12月15日刑鑑字第0980168868號鑑定書；(四)高雄市政
    府警察局扣押筆錄、扣押物品目錄表、現場照片；(五)扣案之
    手槍1 支、子彈2 顆及彈匣1 個等為主要論據。訊據被告固
    坦承於98年11月30日為警在其經營「築園茶行」搜索扣得改
    造手槍與子彈等物之事實，惟否認有何持有具殺傷力槍彈之
    犯行，辯稱：伊經營茶行是公開場所，出入者眾，且起獲槍
    彈地點在茶行後方陽台廢棄飲水機內，該處僅有矮牆與外面
    相隔，也很容易攀爬入內，伊懷疑係遭曾有糾紛、綽號「阿
    德」之人栽贓等語。經查：
  (一)扣案之改造手槍1 支（含彈匣1 個）、子彈2 顆經高雄市政
    府警察局刑事鑑識中心警務員賴敏慧初鑑及股長林堅瑢複鑑
    後認係管制槍枝的可能性較大，有高雄市政府警察局槍枝初
    步檢視報告表、照片及槍枝初步檢視承辦人員履歷資料在卷
    可參（警卷第27-30 頁），復經內政部警政署刑事警察局以
    檢視法、性能檢驗法、試射法等鑑驗結果：送鑑手槍1 支（
    槍枝管制編號0000000000），認係改造手槍，由仿BERETTA
    廠M9型半自動手槍製造之槍枝，換裝土造金屬槍管而成，擊
    發功能正常，可供擊發適用子彈使用，認具殺傷力；送鑑子
    彈2 顆：(1)1 顆認係口徑9mm 制式子彈，經試射，可擊發，
    認具殺傷力，(2)1 顆認係口徑9mm 制式子彈，彈底具撞擊痕
    跡，經試射，可擊發，認具殺傷力等節，有該局98年12月15
    日刑鑑字第0980168868號鑑定書附卷可稽（偵(二)卷第31-34
    頁）。堪認扣案之槍、彈確均具有殺傷力無訛，惟上開證據
    僅能證明扣案槍、彈具有殺傷力ㄧ情，並無從據以認定扣案
    之改造手槍（含彈匣1 個）、子彈均係被告所有或持有，是
    上開高雄市政府警察局槍枝初步檢視報告表及鑑定書，尚無
    從為不利被告之認定。
  (二)又證人即檢舉人A1（姓名、年籍詳卷內）於警詢時陳稱：「
    昌仔」、「鐵仔」兄弟2 人請我朋友綽號「元帥」男子至高
    雄縣仁武鄉○○路○段51號隔壁鐵皮屋「築園茶行」聊天，
    我陪「元帥」前往，「鐵仔」從1 樓泡茶間左側白鐵製飲水
    機後面取出紙袋裝、黑色制式90手槍2 把及子彈10發讓我和
    「元帥」看，「鐵仔」表示經營「黑字仔」職業性賭場亟需
    現金，請我和「元帥」幫忙找買主，每把制式90手槍加子彈
    5 發以25萬元出售，在旁「昌仔」聽了也說他烏林村住處還
    有1 把92制式手槍及1 把左輪手槍，制式92手槍加子彈5 發
    賣30萬元，左輪手槍加子彈5 發賣15萬元，如果我和「元帥
    」介紹交易1 把槍枝會有2 至5 萬元佣金等語（偵(一)卷第5-
    8 頁）；於偵訊時證稱：「鐵仔」是林世良，98年11月17日
    下午，我與朋友一起去築園茶行，我們到該處與茶行老闆林
    世良泡茶，我本來要買茶送友，約半個小時後，綽號「阿義
    」（林世良的小弟）拿個袋子到我們泡茶地方，問林世良這
    個要放在那裡，林世良就說把它放在後面，我們繼續在該處
    泡茶，他就問我朋友「阿德」說他最近賭場有賭輸，資金不
    夠，他本身有2 支，他大哥「昌仔」也有2 支，輪仔1 支、
    92手槍2 支、90手槍1 支，共4 支手槍請「阿德」幫他銷售
    ，「阿德」說這不太好、會出事，林世良又說不要緊，並提
    到價錢，左輪賣15萬元、92、90手槍1 支可以賣25萬至30萬
    元，並附帶子彈，當時我是在一旁聽，我朋友確實叫「阿德
    」，我與林世良不是很熟，只到該處買茶1 、2 次，「阿德
    」沒檢舉因為他是生意人會害怕。「阿義」拿袋子給林世良
    看，當時「昌仔」沒有在場，「昌仔」後來有過來，是到林
    世良要求「阿德」幫忙賣槍時，「昌仔」就在現場。「阿義
    」提的袋子用灰色尼龍材質袋子裝起來，「阿義」把袋子翻
    給林世良看，我也有看到，發現裡面是槍械，但不知道裝了
    幾支槍械。林世良有描述說將槍枝放在泡茶水處，我跟警察
    檢舉，大略提到林世良的槍枝放在客廳後面泡茶飲水機附近
    ，這是我當場聽到林世良指示「阿義」將槍枝放在該處等語
    （偵(二)卷第37-39 頁）；於本院審理時證稱：當時是朋友「
    元帥」帶我到仁武鄉○○路那個茶行裡去買茶、泡茶，「元
    帥」跟被告是認識的，我只見過被告1 、2 次，「元帥」、
    「阿德」不是同一人，我不認識「阿德」也沒有見面或往來
    ，但有聽過名字，我們在那邊買茶的時候，有1 位叫「阿義
    」拿1 個帆布袋給「鐵仔」，「鐵仔」是指被告，「阿義」
    是被告的少年仔、小弟，「鐵仔」跟「元帥」講他和他哥哥
    「昌仔」林世昌因賭場缺錢周轉而想賣掉槍枝轉現金，意思
    是若可以幫忙處理掉，會給介紹金之類，我沒有看到槍，只
    看到灰色帆布袋像是有裝東西看起來沈沈的，但我聽被告提
    到周轉金，且少年仔問被告說這些要怎麼辦，被告就說放後
    面去，我沒有去過茶行後面，對於擺設也不清楚，我在警局
    繪製的茶行現場圖主要是「元帥」告訴我的，買茶的時間應
    該是98年11月17日，後來20幾日我帶警察再去茶行附近看等
    語（本院卷第51-57 頁）。惟證人A1先於警詢時稱其陪同友
    人「元帥」前往築園茶行、「鐵仔」自白鐵製飲水機後取出
    紙袋內裝槍枝讓其與「元帥」看，於偵訊時改稱其陪同友人
    「阿德」至茶行、小弟「阿義」將尼龍袋翻給被告看、亦有
    看到裡面的槍械，於審理時又稱：其友人是「元帥」、小弟
    「阿義」聽從被告指示將帆布袋拿到後面放、並未看到袋內
    槍枝等語，而證人A1就其友人究為「元帥」或「阿德」？究
    係小弟「阿義」或被告親自取出以紙袋、尼龍袋或帆布袋裝
    盛槍枝？以及證人A1是否確實目睹槍枝等重要情節，其前後
    所述均有不一，已難令人無疑。抑且，證人A1既於審理時稱
    其沒有去過茶行後面，對於擺設也不清楚，則其如何得知槍
    枝擺放位置在茶行後陽台的飲水機內、甚至在警局繪製茶行
    現場圖？況證人A1僅見過被告1 、2 次而非熟識，衡以具殺
    傷力之改造手槍、子彈乃屬違禁物，一般人若持有此等槍彈
    ，豈輕易公開展示或透露讓不熟稔他人知悉？又被告果欲商
    請證人A1之友人出售槍彈等違禁物，理當迴避不熟識之證人
    A1而私下與該友人商量，然證人A1所述被告甚至對其2 人表
    示若媒介交易成功將給付酬庸，顯與常情不符。從而，綜觀
    上述各情，證人A1之證述仍有諸多疑點，實不能僅憑證人A1
    前後不一之指述，逕認被告林世良確有持有具殺傷力槍彈之
    犯行。
  (三)再者，證人即查獲員警黃啟瑞於偵訊時證稱：98年11月30日
    晚上9 時15分，我們持搜索票至高雄縣仁武鄉○○路旁鐵皮
    屋的廢棄熱水瓶查獲1 支仿美制90手槍、子彈2 顆，情資來
    源由秘密證人檢舉，有檢舉筆錄，證人說他於98年11月中旬
    去築園茶行，看到林世良因經營賭場需要現金而拿2 把槍問
    有無門路銷售，檢舉人也指出槍枝放在鐵皮屋後方廢棄的熱
    水瓶內。檢舉人說有看到被告將槍拿出來，後來又把槍放回
    去。搜索過程取槍有戴手套，沒有採到指紋。行動前我們就
    知道槍放在何處，因為證人都有說，我們先搜索泡茶處，沒
    有發現，另外同仁到廢棄熱水器搜索，後來有發現，槍枝用
    塑膠袋包起來，子彈在彈匣內，我們就請林世良從泡茶處到
    後方陽台置放廢棄熱水器處，當他的面打開，他表示你們找
    到時，他根本沒有在場，還說槍枝來源是人家栽贓。查獲地
    點是開放的空間，其他地方有搜索，但無所獲等語（偵(二)卷
    第14-16 頁）；於審理時證稱：因為檢舉人有先帶我們去現
    場查看，可是我們不方便進入茶行，從外面看是鐵皮屋，搜
    索那天進去看有茶桌、擺茶葉，類似交誼、供人泡茶的地方
    ，發現扣案槍彈是在茶行後面而非室內，算是後陽台、有道
    矮牆，因鐵皮屋地面有墊高，前面是停車場、中間是泡茶間
    、後面還有空房間、最後出來建築物外面才是陽台，但地面
    就凹下去，等於矮牆約有1 人的高度，槍彈放在飲水機旋轉
    打開蓋子的桶子裡，用塑膠袋包起來，飲水機外觀舊舊的，
    上面有灰塵、沒插電擺在地上，看起來就是已廢棄、不能用
    ，周圍也沒有擺放其他物品，看不出來有搬動或有人翻入圍
    牆的腳印，但那算是露天在外面，我們先搜索車子、泡茶間
    ，我與被告都在泡茶間，後來有同事到後面陽台，就說東西
    在這邊，我與被告就過去看，被告那時說怎麼會有這個東西
    ，還有講綽號「阿德」，好像可能去得罪人或怎樣，扣案槍
    枝會由鑑識小組採集指紋，之後我就不瞭解。另員警王忠輝
    在我們查獲槍枝後，問我為何知道被告持有槍枝，因為他才
    上線監聽第1 、2 天，就聽到我們搜索槍枝，王忠輝想知道
    為何我們也有線索，我跟他說有人檢舉，聲請搜索票就抓到
    ，就這麼簡單等語（本院卷第58-65 頁）。由證人黃啟瑞證
    述本件扣案槍彈之查獲過程與地點，可知被告為員警執行搜
    索時態度配合並無攔阻之舉動，於甫搜獲槍彈之初即表示可
    能因與綽號「阿德」之人有糾紛而遭栽贓。復觀諸卷附員警
    拍攝現場照片及被告提出相關照片（警卷第33-34 頁；本院
    審訴卷第32-39 頁），可見起獲裝盛槍彈之熱水瓶地點確在
    鐵皮建築物之露天室外、周圍僅以約1 人高度之矮牆與外面
    相隔，此外並無其他防盜或防止外人翻牆而入之措施，而一
    般人為免持有槍彈之犯行曝光，本會小心收藏保管以防止遭
    人取去或為警查緝，豈有輕率任意將槍彈放置在室外熱水瓶
    內，徒增遭人闖入盜取或犯罪為警查獲之風險？另證人黃啟
    瑞雖稱查獲現場四周並無翻動或侵入跡象，然該處既在無遮
    蔽戶外，上述跡證可能隨時遭灰塵掩蓋而無從輕易察覺。佐
    以，員警扣得改造手槍後，旋將扣案槍、彈送警局鑑識中心
    進行初步檢視，經以粉末法採證槍枝、彈匣、子彈，均未發
    現殘留指紋等情，有員警莊明鴻製作職務報告1 紙附卷足參
    （偵(二)卷第21頁），倘上開改造手槍係被告所有或持有，則
    期間難免因被告或他人持有、把玩該槍，致留有被告指紋或
    破壞被告所留指紋，而警方於查扣該槍後旋送鑑定，鑑定結
    果竟未採得任何指紋，顯與常情不合，亦不能排除上開槍彈
    為警查扣前經人擦拭、處理而藏放在被告所經營茶行後方陽
    台之可能性。
  (四)又證人即員警王忠輝於審理時證稱：我從事警務工作25年，
    現在鼓山分局任職，因偵辦另案槍砲案件而認識被告，該案
    由我同事陳薇婷監聽，通常案子到一定程度或有重要訊息會
    進行檢討，監聽內容聽到11月30日被告林世良在茶行被查獲
    槍枝，我們小組討論後研判認為被告是被栽贓等語（本院卷
    第31-33 頁）。參以，另案被告洪昆義持用之行動電話門號
    0000000000為警於98年11月30日、12月1 日監聽內容，均有
    洪昆義向第三人提及鐵仔（林世良）在茶行被前鎮抓，認為
    是栽贓、陷害之事，有通訊監察摘要1 份卷可查（本院卷第
    92-94 頁）。本院審酌另案被告洪昆義為本件被告林世良之
    小弟、在不知其已經警上線監聽，偶然對第三人談論被告林
    世良此次遭查獲槍彈係被設計栽贓，則前揭通訊監察所述內
    容之可信度甚高，且上開證人王忠輝依其多年偵辦案件經驗
    研判亦認為被告林世良可能遭栽贓，復綜觀前述起獲槍彈之
    地點、扣案槍彈未採得任何指紋各節，即無法完全排除被告
    所辯上開扣案槍彈非其所有或持有，而係遭人栽贓之可能性
    。
五、綜上，公訴人提出之證據僅能證明員警依法執行搜索在被告
    所經營茶行後方陽台查扣改造手槍（含彈匣1 個）及子彈ㄧ
    節，然檢舉人A1之證詞已有可疑，又無相當程度關連性之補
    強證據，尚無法排除被告係遭人栽贓之可能，而使本院產生
    被告確有未經許可，持有改造手槍及具殺傷力子彈等罪嫌之
    心證，本院自難僅憑上開證據遽為被告有罪之判斷。此外，
    復查無其他積極證據足以證明被告有何公訴意旨所指之犯行
    ，揆諸前開說明，既不能證明被告犯罪，自應諭知被告無罪
    之判決。
據上論斷，應依刑事訴訟法第301 條第1 項，判決如主文。
本案經檢察官賴寶合到庭執行職務。
中    華    民    國    99    年    12    月    23    日
                  刑事第十二庭  審判長法  官  黃建榮
                                      法  官  林勳煜
                                      法  官  王品惠
以上正本證明與原本無異。
如不服本判決應於收受判決後10日內向本院提出上訴書狀，並應
敘述具體理由。其未敘述上訴理由者，應於上訴期間屆滿後20日
內向本院補提理由書(均須按他造當事人之人數附繕本)「切勿逕
送上級法院」。
中    華    民    國    99    年    12    月    23    日
                                      書記官  李文廣

司法院資訊處製作；財團法人民間司法改革基金會備份。
